臺灣高等法院高雄分院刑事判決
111年度上訴字第135號
上  訴  人  
即  被  告  林政孝



指定辯護人  本院公設辯護人陳信凱
上列上訴人因公共危險等案件，不服臺灣高雄地方法院110年度
訴字第44號，中華民國110年12月27日第一審判決（起訴案號：
臺灣高雄地方檢察署109年度偵字第24072號），提起上訴，本院
判決如下：
    主  文
上訴駁回。
    事實及理由
壹、程序事項：刑事訴訟法第348條規定已於民國110年6月16日
    公布，同年月18日生效施行。而本案是於111年2月16日才繫
    屬本院，並非刑事訴訟法施行法第7之13條所規定仍適用修
    正前規定之案件，故應適用修正後刑事訴訟法第348條之規
    定，先予說明。又修正後刑事訴訟法第348條第3項規定：「
    上訴得明示僅就判決之刑、沒收或保安處分一部為之」，而
    其立法理由指出：「為尊重當事人設定攻防之範圍，並減輕
    上訴審審理之負擔，容許上訴權人僅針對刑、沒收或保安處
    分一部提起上訴，其未表明上訴之認定犯罪事實部分，則不
    在第二審之審判範圍。如為數罪併罰之案件，亦得僅針對各
    罪之刑、沒收、保安處分或對併罰所定之應執行刑、沒收、
    保安處分，提起上訴，其效力不及於原審所認定之各犯罪事
    實，此部分犯罪事實不在上訴審審查範圍」。故依據現行法
    律的規定，科刑事項已可不隨同其犯罪事實而單獨成為上訴
    之標的，且於上訴人明示僅就科刑事項上訴時，第二審法院
    即不再就原審法院所認定之犯罪事實為審查，而應以原審法
    院所認定之犯罪事實，作為論認原審量刑妥適與否的判斷基
    礎。本件上訴人即被告林政孝（下稱被告）於本院準備程序
    及審判程序中，均已明示只對原審之科刑事項（含刑的加重
    、減輕事由）提起上訴，至於原審所為之其他判決內容，則
    不在其上訴範圍（見本院卷第62、98頁）。依據前述說明，
    本院僅就原審判決量刑妥適與否進行審理，至於原審判決其
    他部分，則非本院審查範圍，先予指明。
貳、本案據以審查量刑妥適與否之原審所認定之犯罪事實、所犯
    罪名
一、犯罪事實：林政孝前以土地及房屋作為抵押，透過洪群能向
    金主借款使用，之後因林政孝未能清償借款，導致其房、地
    遭金主向法院聲請強制拍賣，林政孝因而心生不滿，先於10
    9年11月17日晚上11點左右，持鐵鍬及鐵棍各1支，前往洪群
    能所經營、位在高雄市○○區○○街00號的代書事務所，毀損該
    事務所的玻璃2片（此部分所涉毀損罪嫌，因洪群能撤回告
    訴，另經檢察官為不起訴處分）。之後林政孝仍心有未甘，
    於109年11月21日下午4點30分左右，基於恐嚇危害安全及放
    火燒燬他人物品的犯罪故意，獨自駕駛經拆下車牌之車牌號
    碼000-0000號自用小客車前往前述事務所，於下車後，先持
    鐵棍1支至該事務所前，用力敲打該處鐵門，並以腳踹擊鐵
    門，再以該鐵棍敲擊鐵門後，返回自用小客車內；之後再次
    持鐵棍大力敲擊該處鐵門，並喊叫：「你好幹就給我出來」
    ，以此恫嚇洪群能及上述事務所內人員。之後林政孝又返回
    自用小客車內，取出事先備妥、內裝有汽油的米酒瓶（瓶口
    先塞衛生紙），以左手擲向上述事務所左邊騎樓，致該米酒
    瓶當場碎裂，其內汽油灑濺一地；其再返回自用小客車內，
    取出內裝有衛生紙團及微量汽油的塑膠杯，並以打火機點燃
    杯內衛生紙團再下車，而以右手奮力將該冒出火光的塑膠杯
    ，朝上述事務所門口丟擲，杯內經引燃的衛生紙隨即在騎樓
    處四散，火團最遠則落至上述事務所的格柵式鐵捲門前，林
    政孝於放火後，便立即駕車逃離現場。不久，落於騎樓處的
    衛生紙火花均自行熄滅，但落於格柵式鐵捲門前的火團則持
    續燃燒，經在場人員2度提水澆淋仍無法熄滅，該火團並延
    燒至該格柵式鐵捲門內側的紗門，造成洪群能所有之紗門紗
    網遭燒燬，致生公共危險，且以此加害生命、身體、財產之
    方式，使洪群能及在場之人均心生畏懼，致生危害於安全。
二、所犯罪名（含罪數競合）：
　㈠被告上述犯罪行為，是犯刑法第305 條的恐嚇危害安全罪及
    同法第175條第1 項的放火燒燬他人所有物致生公共危險罪
    。
　㈡被告先後以持鐵棍敲擊鐵門、以腳踹擊鐵門、出言恫嚇、丟
    擲米酒瓶至隔壁騎樓、丟擲塑膠杯放火等方式為恐嚇危害安
    全犯行，乃是出於一個主觀犯意，於密切接近之時、地實施
    ，各行為的獨立性極為薄弱，依一般社會健全觀念，在時間
    差距上，難以強行分開，在刑法評價上，以視為數個舉動之
    接續施行，合為包括之一行為予以評價，較為合理，應論以
    接續犯之實質上一罪。
　㈢被告以一行為觸犯恐嚇危害安全罪、放火燒燬他人所有物致
    生公共危險罪等2罪，為想像競合犯，依刑法第55條規定，
    應論以較重之放火燒燬他人所有物致生公共危險罪。
參、刑的加重減輕事由：
一、被告前因不能安全駕駛動力交通工具的公共危險案件，經臺
    灣臺南地方法院以107 年度交簡字第656 號刑事判決，判處
    有期徒刑3 月確定，並於107 年12月3 日徒刑易科罰金執行
    完畢，此有臺灣高等法院被告前案紀錄表在卷可證。其受有
    期徒刑執行完畢，於5年內故意再犯前述有期徒刑以上之罪
    ，已符合刑法第47條第1項構成累犯的要件。
二、司法院釋字第775號就刑法第47條第1項關於累犯規定為解釋
    後，就構成累犯者是否加重其最低本刑，須考量行為人對刑
    罰反應力是否薄弱及有無特別惡性，以避免行為人所受刑罰
    超過其所應該負擔的罪責，使其人身自由因此遭受「罪刑不
    相當」的過苛侵害。而在判斷行為人是否對刑罰反應力薄弱
    及有無特別惡性時，應綜合審酌行為人前、後案的犯罪類型
    、行為態樣是否相同或類似；前案執行完畢與後案發生之時
    間相距長短；前案是故意或過失所犯；前案執行是入監執行
    完畢，或是易科罰金、易服社會勞動而執行完畢；前、後案
    對於他人生命、身體、財產等法益侵害情形如何等事項而為
    判斷。因此，行為人前後所犯各罪類型、罪名是否相同或罪
    質是否相當，雖為是否加重其最低本刑的考量因素之一，但
    並無絕對且必然的關連性存在（最高法院109年度台上字第5
    044號刑事判決可作為參考）。
三、辯護人及被告主張：被告雖有上述構成累犯的前科，但其前
    案與本案罪質並不相同，且被告前案乃是易科罰金執行完畢
    ，並非入監執行，又被告是因房、地遭金主向法院聲請強制
    拍賣，才對告訴人洪群能心生不滿，而犯下本件犯行，難謂
    被告有特別惡性或對刑罰反應力薄弱，應無依累犯規定加重
    其刑的必要。然而，被告上述構成累犯的前案，是於107年1
    2月3日執行完畢，故其犯本件犯行的時間距離前案執行完畢
    相差約2年，為刑法第47條第1項所規定「5年」期間的中期
    偏前。又其前案所犯與本案之罪名雖有不同，但其前案乃是
    故意犯罪，且二者都是侵害公共安全此項法益的犯罪，犯罪
    罪質仍有相似之處。而被告於前案執行完畢後不久的時間內
    ，又犯下法定刑更重之本案，可見其未能因前案的執行而知
    道警惕，且所為亦屬變本加厲，足認其具有特別惡性及對刑
    罰反應力薄弱，即使考量辯護人及被告所稱之犯罪動機（況
    如前述犯罪事實所載，被告於案發前數日，已另有毀損行為
    ，並是預謀而犯本案，並非一時衝動、毫無規劃的犯罪行為
    ）、被告前案是易科罰金而執行完畢，依其整體情狀，仍無
    司法院釋字第775號解釋意旨所稱：「依刑法第47條第1項規
    定加重最低本刑，將導致被告所受刑罰超過其所應負擔罪責
    ，使其人身自由因此遭受過苛侵害」的狀況存在。因此，被
    告本件犯行，應依刑法第47條第1項規定加重其刑。
四、本案原審判決已依刑法第47條第1項規定對被告上述犯行加
    重其刑，而本段論述，只是在審查原審此部分判斷妥適與否
    。因此，本件檢察官雖未依最高法院刑事大法庭110年度台
    上大字第5660號刑事裁定意旨，就被告應依刑法第47條第1
    項規定加重其刑部分為相關舉證責任（是由原審依職權調查
    而為論認），但原審是於前述裁定宣示前即為判決，依據該
    裁定理由參、五之說明，尚無從以此認定原審判決有應予撤
    銷之事由，併予說明。 
肆、上訴論斷的理由：
一、原審就被告上述犯行，是在審酌：「被告本案是因房地產拍
    賣糾紛細故，對告訴人心生不滿，於案發前已曾持鐵鍬及鐵
    棍至告訴人事務所毀損玻璃洩憤，於短短4日後，竟再預謀
    規劃本件之犯案計畫，先取下車牌及備妥犯案工具後，再持
    鐵棍前往告訴人事務所敲打鐵門，及持內含汽油的米酒瓶及
    塑膠杯至該事務所前丟擲及縱火，以此方式將加害生命、身
    體、財產之事，恐嚇告訴人及在場之人，使其等心生畏懼，
    並致告訴人受有修繕紗門之財物損失，可見被告法治觀念淡
    薄，毫無遵法意識，且犯罪手段激烈，並已危及公共安全，
    對社會秩序影響重大，犯罪所生危害並非輕微，所為實不應
    輕縱；又被告於原審坦承恐嚇犯行，但否認放火犯行，且未
    與告訴人和解，填補告訴人所受損害，難認犯後態度良好；
    另被告丟擲引燃衛生紙團的塑膠杯，致火勢延燒而燒燬紗網
    ，告訴人因此支出之修繕金額為新臺幣（下同）3800元，財
    物損失幸未過鉅；再考量被告所稱高中肄業的智識程度、從
    事輕鋼架工程相關工作及其經濟、家庭等生活狀況（參見原
    審院卷第196頁），及除前述構成累犯的前案外，另有其他
    如臺灣高等法院被告前案紀錄表所示之前科素行」等一切情
    狀後，予以量處有期徒刑1年10月。經核原審上述量刑，已
    經依刑法第57條規定詳細審酌，結論亦屬妥適。
二、被告上訴理由主張：
　㈠依據前述參、三所載理由，原審以刑法第47條第1項規定就被
    告本件犯行加重其刑，有所不當。
　㈡被告是因為要辦理母親喪葬事宜，才會透過告訴人向他人借
    款，之後因為無法負擔高額利息，導致房、地遭聲請拍賣，
    被告因此對告訴人心生不滿，在一時失慮的狀況下，才為本
    件犯行。被告事後感到非常後悔，希望能夠彌補告訴人損失
    ，卻因告訴人拒絕而無法與告訴人調解，但已顯示被告知所
    悔悟，犯後態度良好。另告訴人因被告犯行所支出的修繕金
    額為3800元，損失並不嚴重，而被告有正當工作、父親年事
    已高且罹患疾病、需要被告扶養，請求審酌上情，改判較輕
    之刑。
三、關於被告上訴理由㈠部分，其所為主張並不可採，已如前述
    （詳見前述參、三部分）；關於被告上訴理由㈡部分，被告
    的犯罪動機、犯罪所生具體損害、被告個人工作及其家庭狀
    況，原審於量刑時都已經詳加審酌，且被告於本院審理中，
    仍未能與告訴人達成和解、獲得告訴人諒解（告訴人是因被
    告直至提起上訴後，方表達和解意願，故認被告無誠意而不
    願與其調解，參見本院卷第106頁），相關量刑審酌事項，
    與原審判決時並無不同；又被告本件犯行所造成之危害，並
    非只是告訴人紗門的燒燬，而是其放火行為所生之嚴重危險
    性（依據現場照片所示，被告放火地點，停放有汽車及許多
    機車，一旦延燒至該等車輛，火勢將難以收拾，可能造成嚴
    重的人身、財產損害），故並無法只以告訴人所支出的修繕
    金，來衡量被告犯罪所生危害；另被告於本院審理中，只就
    原審之科刑事項提起上訴，而可認其對於原審所論認之放火
    犯行坦白承認，就此部分雖與原審之量刑審酌有所不同，但
    被告是在原審已詳細斟酌卷內全部事證為判決後，才對事證
    已經甚為明確的放火犯行予以坦承，實難認此部分的量刑審
    酌事項，已產生足以動搖原審量刑結果的變動。因此，被告
    請求改判較輕之刑的各項主張，亦屬難以採認。綜上，本件
    被告上訴並無理由，應予駁回其上訴。　　
據上論斷，應依刑事訴訟法第368 條，判決如主文。
本案經檢察官陳永章提起公訴，檢察官楊慶瑞到庭執行職務。
中　　華　　民　　國　　111 　年　　5 　　月　　17　　日
                  刑事第四庭    審判長法  官  黃建榮
                                      法  官  李嘉興
                                      法  官  陳君杰
以上正本證明與原本無異。
如不服本判決應於收受本判決後20日內向本院提出上訴書狀，其
未敘述上訴理由者，並得於提起上訴後20日內向本院補提理由書
狀（均須按他造當事人之人數附繕本）「切勿逕送上級法院」。
中　　華　　民　　國　　111 　年　　5 　　月　　17　　日
　　　　　　　　　　　　　　　　　　　書記官　吳璧娟　　
附錄本判決論罪科刑法條：
刑法第175條第1項
放火燒燬前二條以外之他人所有物，致生公共危險者，處1年以
上7年以下有期徒刑。
刑法第305條
以加害生命、身體、自由、名譽、財產之事恐嚇他人，致生危害
於安全者，處2年以下有期徒刑、拘役或9千元以下罰金。